臺灣高雄地方法院民事裁定
109年度消債更字第214號
聲  請  人  劉玲玲  
0000000000000000

代  理  人  黃勇雄律師
上列當事人因消費者債務清理事件聲請更生，本院裁定如下：
    主  文
聲請人劉玲玲自中華民國一○九年十月六日下午四時起開始更生
程序。
命司法事務官進行本件更生程序。
    理  由
一、聲請意旨略以：伊有不能清償債務情事，曾依中華民國銀行
    公會會員辦理消費金融案件無擔保債務協商機制請求共同協
    商債務方案成立，惟因不可歸責於己之事由毀諾。伊又未經
    法院裁定開始清算程序或宣告破產，爰聲請更生等語。　　
二、按債務人不能清償債務或有不能清償之虞者，得依本條例所
    定更生或清算程序，清理其債務；債務人無擔保或無優先權
    之本金及利息債務總額未逾新臺幣（下同）12,000,000元者
    ，於法院裁定開始清算程序或宣告破產前，得向法院聲請更
    生；法院開始更生程序之裁定，應載明其年、月、日、時，
    並即時發生效力；法院開始更生或清算程序後，得命司法事
    務官進行更生或清算程序，必要時得選任律師、會計師或其
    他適當之自然人或法人1人為監督人或管理人，消費者債務
    清理條例（下稱消債條例）第3條、第16條第1項、第42條第
    1項、第45條第1項分別定有明文。
三、經查：
  ㈠聲請人於消債條例施行前，依中華民國銀行公會會員辦理消
    費金融案件無擔保債務協商機制請求共同協商債務方案成立
    ，聲請人應自民國95年7月起，分120期，利率5％，每月清償
    27,510元，嗣聲請人未如期繳款而於96年3月毀諾，固有安
    泰銀行陳報狀（本案卷第40至43頁）、協議書（本案卷第61
    頁）可稽。按消債條例第151條第9 項準用同條第7 項但書
    所稱「因不可歸責於己之事由，致履行有困難」之情形，僅
    須於法院就更生或清算之聲請為裁判時存在即為已足，至債
    務人於履行困難之事由發生前有無違約不履行行為，與該事
    由是否不可歸責於債務人之判斷尚屬無涉（另參考98年第1 
    期民事業務研究會第26號之司法院民事廳消費者債務清理條
    例法律問題研審小組意見）。又依消債條例第151 條第9 項
    準用同條第8 項再準用第75條第2 項之規定，債務人可處分
    所得扣除自己及依法應受其扶養者所必要生活費用之餘額，
    連續3 個月低於協商方案應清償之金額者，推定有不可歸責
    於己之事由致履行有困難。經查，聲請人自陳於毀諾時係於
    E時代卡拉OK任夜班，每月收入約40,000元，有說明書為證
    （本案卷第176頁），惟其目前平均每月收入約20,854元，
    顯已無法負擔每月27,510元之還款金額，堪認聲請人之收入
    無法持續支應前揭生活開支及協商款項，致繼續履行有所困
    難，亦即可認聲請人有不可歸責於己之事由，致不能履行原
    協商條件。
　㈡聲請人復於109年5月27日提出債權人清冊，向本院聲請調解
    債務清償方案，經本院109年度司消債調字第333號受理，因
    曾毀諾無庸再調解，聲請人於109年6月3日具狀聲請更生等
    情，亦經本院依職權調閱上開調解卷宗核閱無訛。
  ㈢聲請人於107年度至108年度申報所得各為98,240元、166,225
    元，平均每月所得各為8,187元、13,852元（本裁定計算式
    均採元以下4捨5入），名下無財產，有三商美邦人壽保單解
    約金4,126元、台灣人壽保單解約金14元、國泰人壽保單解
    約金24,499元（已扣保單借款502,000元，前於107年1月24
    日、5月18日、108年5月17日、109年1月17日、5月10日各領
    取生存保險金7,500元、10,000元、4,104元、7,500元、20,
    000元）；又聲請人自陳於長子李冠莆工作之工地從事清潔
    零工，地點不定，雇主不定，日薪1,000元，薪資由李冠莆
    轉交，每月平均工作10次，每月平均收入約10,000元，另於
    過年期間、法會期間（農曆6月、9月，為期1週）至高雄關
    帝廟打零工，時薪150元，107年收入共計98,240元，108年
    為166,225元，109年1至3月實領收入共計61,153元（計算式
    ：24,670＋35,701＋782＝61,153），現未領取任何補助或給付
    等情，有財政部高雄國稅局107年至108年綜合所得稅各類所
    得資料清單及財產歸屬資料清單【本院109年度司消債調字
    第333號卷（下稱調卷）第18至20頁】、財產及收入狀況說
    明書（本案卷第66至67頁）、債權人清冊（調卷第4至5頁）
    、戶籍謄本（調卷第36頁）、勞工保險被保險人投保資料表
    （調卷第16至17頁）、個人商業保險查詢結果表（調卷第22
    頁）、財團法人金融聯合徵信中心前置協商專用債權人清冊
    （調卷第7至9頁）、信用報告（調卷第10至13頁）、社會補
    助查詢表（本案卷第21至24頁）、高雄市政府都市發展局函
    （本案卷第44頁）、勞動部勞動力發展署高屏澎東分署函（
    本案卷第39頁）、勞動部勞工保險局函（本案卷第38頁）、
    健保投保紀錄（本案卷第57至60頁、第75至83頁、第147至1
    49頁）、高雄關帝廟在職證明切結書（本案卷第68頁）、高
    雄關帝廟傳真（本案卷第37頁）、關帝廟薪資袋（本案卷第
    69至70頁）、收入切結書（調卷第39頁、本案卷第84頁、第
    93頁）、收入說明書（本案卷第85頁、第177頁）、國泰人
    壽保單借還款紀錄（本案卷第135至137頁）、三商美邦人壽
    保險股份有限公司函（本案卷第45頁）、台灣人壽保險股份
    有限公司函（本案卷第173至174頁）、國泰人壽保險股份有
    限公司函（本案卷第46至47頁）等附卷可證。依聲請人上述
    工作、收入及財產情況，堪認以其自陳每月於長子工地打零
    工收入加計107年至109年6月於高雄關帝廟之收入約20,854
    元【計算式：10,000＋（98,240＋166,225＋61,153）÷30＝20,8
    54】核算其償債能力，較為妥適。
  ㈣關於聲請人必要生活費用部分，聲請人主張每月支出16,468
    元（無房屋租金）乙情。按債務人必要生活費用，以最近一
    年衛生福利部或直轄市政府所公告當地區每人每月最低生活
    費一點二倍定之，消債條例第64條之2第1項定有明文。本院
    參酌衛福部社會司所公告109年度高雄市最低生活費為13,09
    9元，則聲請人每月最低生活所必需除有特殊情形並有證據
    證明者外，自宜以此之1.2倍即15,719元為度，始得認係必
    要支出。又聲請人陳稱於母親所有房屋居住，客觀上無房屋
    費用支出，故於計算聲請人個人每月必要生活費時，即應自
    前開已包括聲請人居住費用在內之每月最低生活費用中，扣
    除相當於房租支出所佔比例（大約為24.36％）。依此計算結
    果，聲請人每月之必要生活費應以11,890元為準【計算式：
    15,719－（15,719×24.36%）＝11,890】，逾此範圍難認必要
    。
  ㈤承上，聲請人目前每月平均收入20,854元，扣除個人必要支
    出11,890元後，剩餘8,964元，而聲請人目前負債總額為4,2
    67,470元（調卷第4至5頁債權人清冊），扣除三商美邦人壽
    、台灣人壽、國泰人壽保單解約金共計28,639元後，以每月
    所餘逐年清償，至少須約39年【計算式：（4,267,470－28,6
    39）÷8,964÷12≒39】始能清償完畢，應認其已不能清償債務
    。此外，聲請人無擔保或無優先權之債務總額未逾12,000,0
    00元，且無消債條例第6條第3項、第8條或第46條各款所定
    駁回更生聲請之事由存在。則聲請人聲請更生為有理由，應
    予准許，爰命司法事務官進行本件更生程序。
四、依消債條例第11條第1 項、第45條第1 項、第16條第1 項，
    裁定如主文。
中　　華　　民　　國　 109　　年　　10　　月　　6 　　日
              　　民事庭　　法　　　官　賴寶合
以上正本係照原本作成。
本裁定不得抗告。
中　　華　　民　　國　 109　　年　　10　　月　　6 　　日
  　                        書記官　胡美儀